【裁判字號】    98,易,324
【裁判日期】    981208
【裁判案由】    毒品危害防制條例
【裁判全文】
臺灣臺東地方法院刑事判決               98年度易字第324號
公  訴  人  臺灣臺東地方法院檢察署檢察官
被      告  乙○○
                    （另案於臺灣臺東監獄執行中）
上列被告因違反毒品危害防制條例案件，經檢察官提起公訴（
98年度毒偵字第271號），被告於準備程序中為有罪之陳述，經
本院合議庭裁定由受命法官獨任進行簡式審判程序，判決如下：
    主  文
乙○○施用第二級毒品，累犯，處有期徒刑捌月。
    犯罪事實
一、乙○○前於民國88年間因施用毒品案件，經本院以88年度毒
    聲字第135號裁定送觀察、勒戒，於88年5月6日因無繼續施
    用之傾向而出所；又因施用毒品案件，經本院以89年度毒聲
    字第16號裁定送觀察、勒戒，認有繼續施用毒品之傾向，經
    本院以89年度毒聲字第51號裁定令入戒治處所施以強制戒治
    ，於89年11月16日停止處分出監，所餘戒治期間付保護管束
    ，於90年1月27日保護管束期滿；又因連續施用第二級毒品
    案件，經本院以90年度毒聲字第273號裁定令入戒治處所施
    以強制戒治，刑案部分則經於91年2月18日本院以90年度東
    簡字第265號判決判處有期徒刑6月確定；又因竊盜、違反毒
    品危害防制條例等案件，於94年12月12日經本院以94年度易
    字第129號判決分別判處有期徒刑7月、10月、8月確定，嗣
    經本院以96年度聲減字第134號裁定減刑並定應執行刑為有
    期徒刑11月；又因竊盜案件，經本院於96年1月2日以95年度
    易字第97號判決判處有期徒刑1年確定，再經裁定減刑為有
    期徒刑6月，上開兩案接續執行，而於96年9月19日縮短刑期
    假釋出監，所餘刑期併付保護管束，於96年12月22日保護管
    束期滿未經撤銷假釋，未執行之刑以已執行論。詎仍不知悔
    改，竟基於施用第二級毒品甲基安非他命之犯意，於98年9
    月10日凌晨0時許，在臺東縣臺東市○○路○段191號臺灣糖
    業公司之空地，以將甲基安非他命置入玻璃球內燒烤後吸食
    煙氣之方式，施用第二級毒品甲基安非他命1次；嗣因另犯
    毒品等執行案件遭通緝，為警於98年9月11日緝獲送往臺灣
    臺東監獄執行，於98年9月14日為臺灣臺東監獄實施新收入
    監尿液檢驗，經採集其尿液送驗，呈現甲基安非他命陽性反
    應，始悉上情。
二、案經臺灣臺東監獄移送臺灣臺東地方法院檢察署檢察官偵查
    起訴。
    理  由
壹、程序事項
    被告乙○○所犯者非為死刑、無期徒刑、最輕本刑為3年以
    上有期徒刑之罪或高等法院管轄第一審案件，其於準備程序
    進行中，先就被訴事實為有罪之陳述，經告知其簡式審判程
    序之旨，並聽取公訴人、被告之意見後，本院合議庭依刑事
    訴訟法第273條之1第1項之規定，裁定由受命法官獨任以簡
    式審判程序進行本案之審理。
貳、實體事項
一、上揭犯罪事實，業據被告坦承不諱，且臺灣臺東監獄管理人
    員於98年9月14日採其尿液送鑑定結果（呼號：301），呈甲
    基安非他命陽性反應，此有慈濟大學濫用藥物檢驗中心檢驗
    總表、臺灣臺東監獄收容人採尿檢驗登記簿1紙、臺灣臺東
    監獄在監或出監受刑人資料表在卷可稽（見偵查卷第4頁、
    第6頁），足認被告自白與事實相符，犯行堪以認定。
二、按犯毒品危害防制條例第10條之罪者，檢察官應聲請法院裁
    定，令被告入勒戒處所觀察、勒戒，毒品危害防制條例第20
    條第1項有明文。次按依第20條第2項規定為觀察、勒戒或強
    制戒治執行完畢釋放後，5年後再犯第10條之罪者，適用本
    條前2項之規定；經觀察、勒戒或強制戒治執行完畢釋放後
    ，5年內再犯第10條之罪者，應由檢察官偵查起訴，毒品危
    害防制條例第20條第3項、第23條第2項分別定有明文。觀諸
    其立法理由之說明：「初犯」，經觀察、勒戒或強制戒治後
    ，應為不起訴處分或不付審理之裁定；經觀察、勒戒或強制
    戒治執行完畢釋放後，「5年內再犯」者，因其再犯率甚高
    ，原實施之觀察、勒戒及強制戒治既已無法收其實效，爰依
    法追訴或裁定交付審理。至於經觀察、勒戒或強制戒治執行
    完畢釋放後，「5年後再犯」者，前所實施之觀察、勒戒或
    強制戒治已足以遮斷其施用毒品之毒癮，為期自新及協助其
    斷除毒癮，仍適用「初犯」規定，先經觀察、勒戒或強制戒
    治之程序。從而依修正後之規定，僅限於「初犯」及「5年
    後再犯」二種情形，始應先經觀察、勒戒或強制戒治程序。
    倘被告於5年內已再犯，經依法追訴處罰，縱其第3次（或第
    3次以上）再度施用毒品之時間，在初犯或前次再犯經觀察
    、勒戒或強制戒治執行完畢釋放5年以後，已不合於「5年後
    再犯」之規定，且因已於「5年內再犯」，顯見其再犯率甚
    高，原實施觀察、勒戒或強制戒治，已無法收其實效，即應
    依該條例第10條處罰（最高法院97年度第5次刑庭會議決議
    、最高法院96年度台非字第119號判決參照）。查被告前因
    施用毒品案件，有如前所述觀察、勒戒及強制戒治執行完畢
    之情形，本件公訴人起訴被告於98年9月10日施用第二級毒
    品之犯行，雖距離前述強制戒治執行完畢釋放已逾5年，然
    被告於上述強制戒治執行完畢釋放後，5年內既因再犯施用
    第二級毒品案件，經上開判決判處有期徒刑6月確定，揆諸
    上揭說明，仍非屬「5年後再犯」之情形，檢察官自應依法
    追訴。綜上，被告犯行明確，應依法論罪科刑。
三、查安非他命為毒品危害防制條例第2條第2項第2款所明定之
    第二級毒品。核被告所為，係犯毒品危害防制條例第10條第
    2項之施用第二級毒品罪。被告為供己施用而於施用前持有
    第二級毒品安非他命之低度行為，為其施用之高度行為所吸
    收，均不另論罪。又被告曾有如前所述之犯罪科刑及刑之執
    行情形，此有臺灣高等法院被告前案紀錄表在卷可稽，其於
    有期徒刑執行完畢後5年內，故意再犯本件有期徒刑以上之
    罪，為累犯，應依刑法第47條第1項規定加重其刑。爰審酌
    被告有多次施用毒品前科，詎仍未能戒除毒癮，足見其自制
    力薄弱，且乏悛悔之意，其不思尋求正當之身心發展，竟又
    施用足以導致精神障礙、性格異常，甚至造成生命危險之毒
    品，然衡以施用毒品究屬戕害自身健康之犯罪，於他人尚無
    明顯重大危害，且於犯後坦承犯行，犯後態度尚佳，並衡酌
    其犯罪動機、手段等一切情狀，量處如主文所示之刑。
據上論斷，依刑事訴訟法第273條之1第1項、第299條第1項前段
，毒品危害防制條例第10條第2項，刑法第11條前段、第47條第1
項，判決如主文。
本案經檢察官甲○○到庭執行職務
中    華    民    國    98    年    12    月     8    日
                  刑事第三庭  法  官  陳鈺雯
以上正本證明與原本無異。
如不服本判決應於收受送達後10日內向本院提出上訴書狀，並應
敘述具體理由；其未敘述上訴理由者，應於上訴期間屆滿後20日
內向本院補提理由書（均須按他造當事人之人數附繕本）。「切
勿逕送上級法院」。
                              書記官  陳昭穎
中    華    民    國    98    年    12    月    8     日
附錄論罪科刑法條全文：
毒品危害防制條例第10條
施用第一級毒品者，處 6 月以上 5 年以下有期徒刑。
施用第二級毒品者，處 3 年以下有期徒刑。


司法院資訊處製作；財團法人民間司法改革基金會備份。
